臺灣基隆地方法院基隆簡易庭民事判決
111年度基簡字第755號
原      告  南山產物保險股份有限公司

法定代理人  蔡漢凌  
訴訟代理人  張哲瑀  
被      告  郭阿朝  

上列當事人間侵權行為損害賠償事件，本院於民國111年9月21日
辯論終結，判決如下：
    主      文
被告應給付原告新臺幣參萬柒仟肆佰參拾玖元，及自民國一百一
十一年八月三十日起至清償日止，按週年利率百分之五計算之利
息。
原告其餘之訴駁回。
訴訟費用新臺幣壹仟元，其中新臺幣柒佰壹拾貳元由被告負擔，
餘由原告負擔。
本判決第一項得假執行。但被告如以新臺幣參萬柒仟肆佰參拾玖
元為原告預供擔保，得免為假執行。
    事實及理由
一、按訴狀送達後，原告不得將原訴變更或追加他訴，但請求之
    基礎事實同一者、擴張或減縮應受判決事項之聲明者，不在
    此限，民事訴訟法第255條第1項第2款、第3款定有明文。查
    原告本係起訴請求被告給付新臺幣（下同）142,543元，及
    自起訴狀繕本送達翌日起至清償日止，按週年利率5%計算之
    利息；嗣則於本院民國111年9月21日言詞辯論期日，當庭更
    正其應受判決事項之聲明，求為判命被告給付52,593元，及
    自起訴狀繕本送達翌日起至清償日止，按週年利率5%計算之
    利息。核其所為更異，尚屬應受判決事項聲明之減縮，且其
    請求之基礎事實同一，合於上開規定，應予准許。
二、原告主張：
    被告於110年2月5日上午10時55分左右，駕駛ASH-6351號自
    用小客車（下稱系爭Ａ車；起訴狀誤繕為ASH-3651號）駛抵
    新北市瑞芳區明燈路三段與民族街口（下稱系爭路口），不
    慎撞及訴外人邱雅榆所有並由訴外人吳福臨駕駛之AWL-2868
    號自用小客車（下稱系爭Ｂ車）；因系爭Ｂ車已由訴外人邱雅
    榆向原告投保車體損失險，上開保險事故亦係發生在保險期
    間，原告遂依保險契約之約定，給付系爭Ｂ車必要修復費用
    總計142,543元（零件：115,371元；工資：18,596元；烤漆
    ：8,576元），並依法取得代位求償之權。為此，爰依保險
    代位以及民法侵權行為之法律關係，提起本件損害賠償之訴
    ，並願自行扣減折舊金額，請求被告賠償52,593元。基上，
    爰聲明：被告應給付原告52,593元，及自起訴狀繕本送達之
    翌日起至清償日止，按週年利率5%計算之利息。
三、被告答辯：
　　被告車速不快並已轉彎，卻遭對方撞及致生事故，是被告應
    無任何賠償責任。
四、本院判斷：
  ㈠查被告於110年2月5日上午10時55分左右，駕駛系爭Ａ車沿新
    北市○○區○○街○○○○號誌」設置之系爭路口，疏未禮讓明燈路
    三段之直行車，旋貿然右轉駛入明燈路三段（往九份方向）
    ，適有訴外人吳福臨駕駛訴外人邱雅榆所有之系爭Ｂ車，同
    亦疏未注意減速慢行，旋沿明燈路三段往九份方向直駛而欲
    通過系爭路口，系爭Ａ、Ｂ兩車遂於系爭路口發生擦撞，導致
    系爭Ｂ車受有車體損害等事實，除經原告提出系爭Ｂ車行車執
    照、新北市政府警察局道路交通事故當事人登記聯單、新北
    市政府警察局道路交通事故初步分析研判表等件為證，並據
    本院職權向新北市政府警察局瑞芳分局函調事故資料確認屬
    實，有新北市政府警察局瑞芳分局111年8月24日新北警瑞交
    字第1113698376號函暨道路交通事故現場圖、道路交通事故
    調查報告表㈠㈡、A3類道路交通事故調查紀錄表、員警蒐證照
    片等件在卷足考，復經本院提示事故資料予兩造確認無訛。
    是依上開證據調查結果，自堪信「被告駕駛系爭Ａ車行經『無
    號誌』設置之系爭路口，疏未禮讓直行車旋貿然右轉」，以
    及「訴外人吳福臨駕駛系爭Ｂ車行經『無號誌』設置之系爭路
    口，疏未注意減速慢行」，同為系爭事故之肇事原因。
  ㈡被告雖稱其車速不快並已轉彎，卻遭對方撞及致生事故云云
    。然按「汽車行至無號誌之交岔路口，轉彎車應暫停讓直行
    車先行。」「行經無號誌之交岔路口，應減速慢行，作隨時
    停車之準備。」道路交通安全規則第102條第1項第2款、第9
    3條第1項第2款定有明文；又上開規定旨在保障公眾行車之
    安全，核屬保護他人之法律，倘有違反，即應推定為有過失
    （民法第184條第2項規定參照）。查被告駕駛系爭Ａ車行經
    「無號誌」設置之系爭路口，疏未禮讓直行車旋貿然右轉，
    以及訴外人吳福臨駕駛系爭Ｂ車行經「無號誌」設置之系爭
    路口，疏未注意減速慢行，終至Ａ、Ｂ兩車發生擦撞如前揭㈠
    所述，是被告、訴外人吳福臨自均明確違反道路交通安全規
    則之相關規定，彼等互有過失甚明；且被告於旨揭時、地，
    違反交通法規而生事故，是其過失行為與系爭Ｂ車之車體損
    害間，亦有相當因果關係存在。第按因故意或過失，不法侵
    害他人之權利者，負損害賠償責任；汽車、機車或其他非依
    軌道行駛之動力車輛，在使用中加損害於他人者，駕駛人應
    賠償因此所生之損害，民法第184條第1項前段、第191條之2
    前段亦有明定；本件被告既有過失，其過失行為與系爭Ｂ車
    之車體損害復有相當因果關係，則被告自應依法對系爭Ｂ車
    之所有人即訴外人邱雅榆負損害賠償責任。
  ㈢按損害賠償祇應填補被害人實際損害，保險人代位被害人請
    求損害賠償時，依保險法第53條第1項規定，如其損害額超
    過或等於保險人已給付之賠償金額，固得就其賠償之範圍，
    代位請求賠償，如其損害額小於保險人已給付之賠償金額，
    則保險人所得代位請求者，即祇以該損害額為限（最高法院
    65年台上字第2908號判例意旨、83年度台上字第806號判決
    意旨參照）。蓋保險給付請求權之發生，係以保險契約為其
    基礎；至保險人於給付保險金以後，雖得代位行使被保險人
    對於第三人之請求權，然此實係基於保險法第53條第1項之
    規定，是其二者之賠償範圍，本非必然一致，苟被保險人對
    於第三人之請求權有一定限額者，就令保險人給付之賠償金
    額已經超過此項限額，然因保險人係依保險法第53條第1項
    規定，依債權移轉之法律關係對第三人主張權利，核其所得
    請求之範圍，自仍以被保險人原得對第三人請求之額度為限
    。又物之所有人依民法第196條規定請求物被毀損所減少之
    價額，固得以修復費用為估定之標準，惟以必要者為限，即
    修理材料以新品換舊品，應予折舊（最高法院77年第9次民
    事庭會議決議參照）。本件原告主張訴外人邱雅榆業向原告
    投保車體損失險，系爭車禍即保險事故發生在保險期間，原
    告遂依保險契約之約定，給付系爭車輛必要修復費用合計14
    2,543元（零件：115,371元；工資：18,596元；烤漆：8,57
    6元）等情，業據提出與其主張相符之南山產物保險股份有
    限公司汽車保險理算書、南山產物汽（機）車保險理賠申請
    書、大桐汽車股份有限公司（平鎮服務廠）修理費用評估單
    、大桐汽車股份有限公司平鎮分公司結帳單等件為據，經核
    無訛；因原告曾當庭表明其同意零件計扣折舊、此部分請本
    院依規定予以核算等語（見本院111年9月21日言詞辯論筆錄
    ），故可認原告主張之訴外人邱雅榆損害額，應予扣減折舊
    方屬合理。本院參酌系爭Ｂ車行車執照之記載，僅知系爭Ｂ車
    乃106年11月出廠，而不知其確切之出廠日期，故推定系爭Ｂ
    車為106年11月15日出廠，是自106年11月15日起，至系爭車
    禍發生日即110年2月5日止，系爭Ｂ車之使用時間為3年2個月
    又22日。再參考行政院公布之固定資產耐用年數表，其他業
    用客車耐用年數為五年（財政部106年2月3日台財稅字第106
    04512060號函附之固定資產耐用年數表參看），依定率遞減
    法計算，系爭Ｂ車之零件部分，每年折舊千分之三六九，是
    依營利事業所得稅查核準則第95條第6款、第8款：「固定資
    產提列折舊採用定率遞減法者，以一年為計算單位，其使用
    期間未滿一年者，按實際使用之月數相當於全年之比例計算
    之，不滿一月者，以月計」之方法核算，系爭Ｂ車「零件」
    經折舊後之殘值為26,312元【計算式：第1年折舊值：115,
    371元×0.369＝42,572元，元以下四捨五入，以下均同；第2
    年折舊值：（115,371元－42,572元）×0.369＝26,863元；第3
    年折舊值：（115,371元－42,572元－26,863元）×0.369＝16,9
    50元；第4年折舊值：（115,371元－42,572元－26,863元－16,
    950元）×0.369×3/12＝2,674元。折舊後之零件殘值：115,3
    71元－（42,572元＋26,863元＋16,950元＋2,674元）＝26,312元
    】。從而，倘以系爭Ｂ車「零件」經折舊後之殘值26,312元
    ，加上不應計列折舊之工資18,596元、烤漆8,576元，堪認
    訴外人邱雅榆因系爭Ｂ車所受之財產損害，合計應為53,484
    元。準此，訴外人邱雅榆所得對被告請求賠償之範圍，自係
    以53,484元之金額為限；又原告雖已依保險契約對訴外人邱
    雅榆給付142,543元，然原告既依保險法第53條規定，本於
    債權移轉之法律關係對被告主張權利，則原告所得請求之範
    圍，自亦以訴外人邱雅榆本得對被告請求之額度即53,484元
    為限。
  ㈣末按損害之發生或擴大，被害人與有過失者，法院得減輕賠
    償金額或免除之；前二項之規定，於被害人之代理人或使用
    人與有過失者，準用之，民法第217條第1項、第3項分別定
    有明文。又民法第217條第1項規定，目的在謀求加害人與被
    害人間之公平，倘受害人於事故之發生亦有過失，由加害人
    負全部賠償責任，未免失諸過酷，是以賦與法院得不待當事
    人主張，減輕其賠償金額或免除之職權。換言之，基於過失
    相抵之責任減輕或免除，非僅為抗辯之一種，亦可使請求權
    全部或一部為之消滅，故裁判上得以職權斟酌之（最高法院
    85年台上字第1756號判例意旨參照）。查「被告駕駛系爭Ａ
    車行經『無號誌』設置之系爭路口，疏未禮讓直行車旋貿然右
    轉」，以及「訴外人吳福臨駕駛系爭Ｂ車行經『無號誌』設置
    之系爭路口，疏未注意減速慢行」，均為本件交通事故之肇
    事原因，此業經本院論述如前（參前揭㈠㈡所述），是訴外人
    邱雅榆允為使用系爭Ｂ車之訴外人吳福臨，就旨揭事故之發
    生，當然同有過失，故訴外人邱雅榆本應承擔之與有過失責
    任，原告亦應繼受而無例外（同參見前揭㈢所述）。本院審
    酌被告與訴外人吳福臨就系爭事故之原因力大小及其過失情
    節，認被告、訴外人吳福臨各應負擔70%、30%之過失責任，
    如此始稱允當；從而，原告因系爭車輛所得對被告請求賠償
    之範圍，自以53,484元之70%即37,439元為限【計算式：53,
    484元70%＝37,439元，元以下四捨五入】。
五、從而，原告基於侵權行為及保險代位求償之法律關係，請求
    被告給付37,439元，及自起訴狀繕本送達翌日即111年8月30
    日起至清償日止，按週年利率5%計算之利息，為有理由，應
    予准許；至逾上開金額之請求，於法無據，為無理由，應予
    駁回。
六、原告起訴固表明本件訴訟標的金額為142,543元，並因之繳
    納裁判費1,550元；惟原告嗣既減縮聲明，請求被告給付52,
    593元（詳如前揭所述），依民事訴訟法第77條之13規定，
    本件自應徵第一審裁判費1,000元（而非1,550元），兼之本
    件別無其他費用支出，故本件訴訟費用即為1,000元。爰依
    職權確定前開訴訟費用由兩造按其勝敗比例負擔。至原告於
    起訴之初，未事先確認本件請求範圍，導致起訴時所請求之
    訴訟標的金額不正確而贅繳之550元（1,550元－1,000元＝550
    元），則應由原告自行吸收。　　
七、本判決原告勝訴部分，係因訴訟標的金額未逾500,000元，
    適用簡易程序所為被告敗訴之判決，依民事訴訟法第389條
    第1項第3款，應依職權宣告假執行，併酌情宣告被告預供相
    當之擔保金額後，得免為假執行。
中　　華　　民　　國　　111 　年　　9 　　月　　21　　日
                  基隆簡易庭法  官  王慧惠   
以上正本係照原本作成。
對於本件判決如有不服，應於收受送達後20日內向本院提出上訴
書狀，上訴於本院合議庭，並按他造當事人之人數附具繕本。如
委任律師提起上訴者，應一併繳納上訴審裁判費。　
中　　華　　民　　國　　111 　年　　9 　　月　　21　　日
                            書記官  張景欣